【裁判字號】    90,台上,4360
【裁判日期】    900719
【裁判案由】    傷害致人於死
【裁判全文】
最高法院刑事判決                                九十年度台上字第四三六○號
    上  訴  人  台灣高等法院檢察署檢察官
    被      告  甲○○
右上訴人因被告傷害致人於死案件，不服台灣高等法院中華民國八十八年四月二十九
日第二審判決（八十八年度上訴字第一○一四號，起訴案號：台灣桃園地方法院檢察
署八十六年度偵字第三五八號），提起上訴，本院判決如左：
    主  文
原判決撤銷，發回台灣高等法院。
    理  由
本件原判決認定被告甲○○於民國八十五年十二月二十四日凌晨零時三十分許，與綽
號「阿猴」之友人，欲前往桃園縣桃園市○○路來來百貨公司十樓ＫＴＶ店喝酒。於
該址一樓電梯處，遇原至該處十樓ＫＴＶ店喝酒後，準備離去之吳春喜、吳聰發、林
德奇、李長成、康天賜等人。雙方因發生擦撞、互瞄而起爭執，進而互毆後，吳春喜
等人本欲離去。詎被告竟與「阿猴」及適時趕至之「阿猴」朋友綽號「阿勇」暨三、
四名不詳姓名男子，基於傷害吳春喜等人之犯意聯絡。由被告與「阿猴」取下門外木
製廣告旗杆，其餘人則持路旁之磚塊，共同追打吳春喜等人。雖預見可生死亡結果仍
悍然為之，致吳春喜被毆打後因心臟裂傷、心包膜血液填塞而不支倒地，經送醫急救
無效，於同日上午八時許不治死亡等情。因而維持第一審論處被告共同傷害人之身體
因而致人於死罪刑之判決，駁回檢察官在第二審之上訴。
惟查：(一)加重結果犯以行為人能預見其結果之發生為要件，所謂能預見乃指客觀情形
而言，與主觀上有無預見之情形不同。若主觀上有預見，而結果之發生又不違背其本
意時，則屬故意之範圍。原判決一面謂被告與綽號「阿猴」等人係基於「普通傷害」
之犯意聯絡，共同以木製旗杆、磚磈追打吳春喜，對於此項傷害人之身體引起死亡之
結果，「在客觀上有預見之可能」（見原判決第二頁第七至九行、第五頁第八、九行
）。一面謂被告等上開行為，「雖預見可生死亡結果，仍悍然為之」（見原判決第二
頁第九、十行）。顯將傷害人之身體因而致人於死之「能預見」，與殺人故意之「有
預見」混為一談，自屬可議。(二)上訴期間為十日，自送達判決後起算，刑事訴訟法第
三百四十九條前段定有明文。倘逾上訴期間方提起上訴，即非合法，應予駁回。從而
上訴是否逾期，上訴審法院自應依職權先予以調查。本件第一審判決後，依送達檢察
官之判決正本送達證書所示，其「送達人簽章」欄由法警涂錦逢加蓋有「、２、４
」阿拉伯數字之職戳，「送達時間」欄則蓋有「、１、」之阿拉伯數字，但「送
達方法」之「本人」欄則由檢察官曾鳳鈴加蓋有「、２、」阿拉伯數字之職戳（
見第一審卷第一○五頁）。據此以觀，本件第一審判決正本合法送達於檢察官收受之
時日究竟如何﹖尚非無疑，此攸關檢察官於八十八年二月二十五日提起第二審上訴是
否逾期（見原審卷第六頁）。乃原審未詳加調查敘明，即遽為科刑之判決，自難認適
法。(三)卷宗內之筆錄及其他文書可為證據者，應向被告宣讀或告以要旨，為刑事訴訟
法第一百六十五條第一項所明定。事實審法院自應踐行該項程序，使被告瞭解該等證
據書類之內容及意旨，並為充分之辯論，始得採取該等證據作為判決之基礎，否則即
有同法第三百七十九條第十款所規定「應於審判期日調查之證據未予調查」之違法，
並違背同法第一百五十五條第二項所稱「未經合法調查之證據，不得作為判斷之依據
」之規定。依原審之審判筆錄記載，該法院訊問被告，就證人吳聰發、林德奇、李長
成、康天賜等人之筆錄，僅為提示而已，並未依上開規定向被告宣讀或告以要旨，則
其採取吳聰發等人之供述資為論罪之證據，即有違誤。以上或為上訴意旨所指摘，或
為本院得依職權調查之事項。檢察官上訴意旨指摘原判決不當，非無理由，應認有發
回更審之原因。
據上論結，應依刑事訴訟法第三百九十七條、第四百零一條，判決如主文。
中      華      民      國     九十     年      七      月     十九     日
                              最高法院刑事第七庭
                                  審判長法官  吳  雄  銘
                                        法官  石  木  欽
                                        法官  郭  毓  洲
                                        法官  吳  三  龍
                                        法官  王  居  財
      右正本證明與原本無異
                                              書  記  官
中      華      民      國     九十     年      七      月    二十三    日


司法院資訊處製作；財團法人民間司法改革基金會備份。
